【裁判字號】    89,訴,737
【裁判日期】    890505
【裁判案由】    清償債務
【裁判全文】
臺灣高雄地方法院民事判決  八十九年度訴字第七三七號
    原      告  台灣中小企業銀行股份有限公司
    法定代理人  己○○
    訴訟代理人  甲○○
                庚○○
    被      告  丙○○
                乙○○
                戊○○○
    兼右二人    丁○○
    訴訟代理人
右當事人間清償債務事件，本院判決如左：
    主      文
被告應連帶給付原告新台幣壹佰貳拾玖萬零捌佰貳拾柒元，及自民國八十八年七月九
日起至清償日止，按週年利率百分之九點八五計算之利息，並自民國八十八年八月十
日起至清償日止，如逾期在六個月以內者，按上開利率百分之十，如逾期超過六個月
者，按上開利率百分之二十計算之違約金。
訴訟費用由被告連帶負擔。
    事      實
甲、原告方面：
  一聲明：求為判決如主文所示。
  二陳述：
  (一)訴外人嶠鎰企業股份有限公司（下稱嶠鎰公司）邀同被告丙○○、丁○○、乙○
    ○、戊○○○等為連帶保證人，於民國八十四年一月九日向原告借用新台幣（下
    同）一百五十萬元，約定借款期限為自八十四年一月九日起至九十九年一月九日
    止，並約定依週年利率百分之九點八五計算利息，且分一百八十期按月於九日攤
    還本息，如未按期給付，即喪失期限利益，全部債務均視為到期。且如逾期清償
    ，在六個月以內者，按上開利率百分之十，超過六個月者，按上開利率百分之二
    十計付違約金。詎被告自八十八年七月九日起之本息即未按期攤還，尚積欠本金
    一百二十九萬零八百二十七元及利息、違約金未清償。經向被告催討，仍置之不
    理。為此爰依消費借貸及連帶保證契約之約定提起本件訴訟。
  (二)對被告抗辯所為之陳述：
    被告與訴外人蔡嘉泰間之買賣糾紛與原告無關，雖被告曾以口頭表示要將系爭借
    款債務人變更為訴外人蔡嘉泰，然原告並未同意。
  三證據：提出借據、繳款明細各乙份、授信約定書五份為證。
乙、被告方面：
  一聲明：駁回原告之訴。
  二陳述：
    被告四人確實為訴外人嶠鎰公司擔任連帶保證人，並簽具借據及授信約定書。訴
    外人嶠鎰公司之法定代理人原為被告丙○○，系爭借款亦由訴外人嶠鎰公司繳納
    本息，嗣於八十七年三月一日訴外人嶠鎰公司變更法定代理人為訴外人蔡嘉泰，
    當時被告丙○○即與訴外人蔡嘉泰約定辦理變更系爭借款之連帶保證人，此約定
    並經原告口頭承諾，惟原告竟未依約辦理系爭借款連帶保證人之名義變更，訴外
    人嶠鎰公司之法定代理人既已變更，自不應由被告負連帶清償責任。
  三證據：提出股份移轉同意書、變更登記事項卡、公司章程、土地暨建物登記謄本
    各一件為證。
    理      由
一、本件原告主張訴外人嶠鎰公司邀同被告四人為連帶保證人，於八十四年一月九日
    向原告借用一百五十萬元，約定借款期限為自該日起至九十九年一月九日止，並
    約定依週年利率百分之九點八五計算利息，且分一百八十期按月於九日平均攤還
    本息。如未按期給付，全部債務即均視為到期。惟被告自八十八年七月九日起即
    未按期繳付前開本息，經原告催討仍未清償，被告尚積欠原告本金一百二十九萬
    零八百二十七元，及如主文所示之利息及違約金尚未清償等事實，業據提出借據
    、繳款明細各乙份、授信約定書五份為證。而被告就系爭借款尚有本金一百二十
    九萬零八百二十七元及如主文所示之利息、違約金未清償等情，並未加以爭執，
    而本院核閱上開借據、繳款明細、授信約定書所載之借貸金額、利息及違約金等
    約定內容，亦均與原告所述相符，原告此部分主張，自堪信為真實。
二、至就原告主張訴外人嶠鎰公司邀同被告四人與原告訂立連帶保證契約乙節，被告
    則以被告丙○○已非訴外人嶠鎰公司之法定代理人，不應負連帶保證責任云云以
    為抗辯。查訴外人嶠鎰公司之董事長已變更為訴外人蔡嘉泰乙節，業據被告提出
    公司變更登記事項卡乙份為證，此復為原告所不爭執，被告此部分抗辯，固堪信
    為真實。然按連帶保證債務之成立，並不以債務人之特定身分為要件，債務人何
    以為主債務人擔任連帶保證人，至多僅涉及連帶保證人與主債務人間之契約關係
    ，並不影響連帶保證契約之效力。是以，被告四人於系爭借款當時因被告丙○○
    為訴外人嶠鎰公司之法定代理人，而與原告訂立連帶保證契約，該連帶保證契約
    即已成立生效，不因嗣後訴外人嶠鎰公司法定代理人變更，而影響該連帶保證契
    約之效力。至於被告丙○○抗辯其與訴外人蔡嘉泰已約定變更系爭借款之連帶保
    證人云云，則並未提出證據加以證明，已難遽信，況縱認此節屬實，被告丙○○
    亦不得執該與訴外人蔡嘉泰間之約定拘束原告，更無由憑該約定即認被告丙○○
    並非系爭連帶保證契約之當事人。至於原告是否曾表示系爭連帶債務人之名義變
    更，姑不論系爭連帶保證契約無從由當事人一方即原告片面變更契約內容，且對
    系爭連帶債務契約之效力，亦不生影響。故被告之抗辯，洵非可取。
三、按借用人應於約定期限內，返還與借用物種類、品質、數量相同之物。又遲延之
    債務，以支付金錢為標的者，債權人得請求依法定利率計算之遲延利息。但約定
    利率較高者，仍從其約定利息。再當事人得約定債務人不履行債務時，應支付違
    約金。民法第四百七十八條前段、第二百三十三條第一項、第二百五十條第一項
    分別定有明文。復按數人負同一債務，明示對於債權人各負全部給付之責任者，
    為連帶債務。連帶債務人之債權人，得對於債務人中之一人或數人，或其全體，
    同時或先後請求全部或一部之給付。且連帶債務未全部履行前，全體債務人仍負
    連帶責任。民法第二百七十二條第一項、第二百七十三條定有明文。再所謂保證
    債務之所謂連帶，係指保證人與主債務人負同一債務，對於債權人各負全部給付
    之責任而言，此就民法第二百七十二條之文義參照觀之甚明。最高法院四十六年
    度台上字第一四二六號判例著有明文。是連帶保證人在主債務未全部清償前，仍
    與主債務人負連帶責任。本件訴外人嶠鎰公司未按期繳付本息，依其與原告間進
    口物資融資契約之約定，全部債務即視為立即到期。被告均經約定為訴外人嶠鎰
    公司之連帶保證人，依前開規定，就前開所欠本息及違約金，應負連帶清償責任
    。從而，原告依消費借貸契約及連帶保證契約等約定，請求被告連帶給付一百二
    十九萬零八百二十七元，及自八十八年七月九日起至清償日止，按週年利率百分
    之九點八五計算之利息，並自八十八年八月十日起至清償日止，如逾期在六個月
    以內者，按上開利率百分之十，逾期超過六個月者，按上開利率百分之二十計算
    之違約金，即屬正當，應予准許。
據上論結，原告之訴為有理由，依民事訴訟法第八十五條第二項，判決如主文。
中      華      民      國    八十九    年      五      月      五      日
                              臺灣高雄地方法院民事第五庭
~B法      官  汪怡君
右為正本係照原本作成。
如不服本判決，應於送達後廿日內，向本院提出上訴狀並表明上訴理由，如於本
判決宣示後送達前提起上訴者，應於判決送達後十日內補提上訴理由書（須附繕本）。
中      華      民      國    八十九    年      五      月      五      日
~B法院書記官  劉榮華


司法院資訊處製作；財團法人民間司法改革基金會備份。
